臺灣臺東地方法院民事裁定
111年度東建簡字第1號
原      告  夏懷遠  

上列原告與被告陳靜瑩即朝陽山公墓間請求履行契約事件，限原
告於本裁定送達後15日內補正下列事項，其中任一項逾期未補正
，即駁回其訴：
一、按審判長應注意令當事人就訴訟關係之事實及法律為適當完
    全之辯論。審判長應向當事人發問或曉諭，令其為事實上及
    法律上陳述、聲明證據或為其他必要之聲明及陳述；其所聲
    明或陳述有不明瞭或不完足者，應令其敘明或補充之。民事
    訴訟法第199條第1項、第2項定有明文。次按起訴，應以訴
    狀表明應受判決事項之聲明，提出於法院為之；原告之訴，
    有起訴不合程式或不備其他要件之情形者，法院應以裁定駁
    回之。但其情形可以補正者，審判長應定期間先命補正，民
    事訴訟法第244條第1項第3款、第249條第1項第6款分別定有
    明文。該款所稱之「應受判決事項之聲明」乃請求判決之結
    論，亦係請求法院應為如何判決之聲明，如當事人獲勝訴之
    判決，該聲明即成為判決之主文，並為將來據以強制執行之
    依據及範圍。再按給付判決必須明確其給付之範圍，原告提
    起給付之訴，亦須於其訴之聲明表明給付之範圍（最高法院
    32年上字第5502號判例、69年度台上字第1043號判決意旨參
    照）。是以原告提起給付之訴，依上揭起訴必備程式之規定
    ，所表明訴之聲明（給付內容及範圍）與法院所為之判決主
    文，均必須明確一定、具體合法、適於強制執行。如其聲明
    有不明瞭或不完足者，審判長應行使闡明權，令其補充之，
    此為審判長因定訴訟關係之闡明權，同時為其義務（最高法
    院98年台上字第599號判決意旨參照）。又執行名義係表示
    私法上給付請求權存在及範圍，得據以聲請強制執行之公文
    書，因之執行名義表示之給付內容，當須可能、確定、適法
    ，此乃執行名義應備之實質要件之一，執行名義如未具備實
    質要件，與自始無執行名義同，自不得據以執行。再強制執
    行應以執行名義所載範圍為範圍，凡執行內容所載之給付其
    範圍必須確定，且應為如何之執行，應依執行名義之內容定
    之（最高法院51年台抗字第219號、63年台抗字第376號民事
    判例意旨參照）。強制執行事件之當事人，依執行名義之記
    載定之。應為如何之執行，則依執行名義之內容定之。執行
    名義係表示私法上給付請求權存在及範圍，得據以聲請強制
    執行之公文書；執行名義除須具備公文書，須表明強制執行
    之當事人、執行事項之形式要件外，尚須具備命債務人給付
    ，該給付之內容合法、可能、確定及適於強制執行之實質要
    件。準此，倘原告提起給付之訴，惟其聲明請求給付之範圍
    不明確，即無從確認法院所為判決，是否逾原告之聲明而屬
    訴外裁判（民事訴訟法第388條規定參照），且法院縱為原
    告勝訴之判決，亦將無法執行，則原告之起訴程式自有欠缺
    ，如經法院定期命補正後仍未補正，揆之前揭規定及說明，
    即應以裁定駁回其訴。
二、經查：
　㈠本件原告起訴主張兩造間訂立工程契約書，由被告承攬墓地
    上建築涼亭之工程，其規範為「1.涼亭面積6坪，前堂兩側
    作椅子，餘2坪作空地使用。2.涼亭結構為柱子樑等為六分
    鋼筋外面洗石子，屋頂綁二層三分鐵，地磚為石英磚，涼亭
    後檔土牆升高至屋頂，其工程費每坪約新臺幣（下同）5萬
    共計8坪，總價為40萬元」，原告總工程款目前僅欠9萬元未
    付，朝陽山莊前負責人陳禮朝已過世，現由其女陳靜瑩接任
    ，曾幾次通知進行建築涼亭均置之不理，因此提起訴訟並同
    時以本起訴狀作為催告書，希望被告自動履行等情，惟僅於
    訴之聲明欄記載：「被告應就坐落臺東縣○○鄉○○段0000地號
    （下稱系爭2313地號土地）之土地上朝陽山莊第15區之墓地
    上捌坪建築陸坪之涼亭，其規範及結構前堂兩側作椅子柱子
    樑等六分鋼筋外面洗石子，屋頂綁二層三分鐵，地磚為石英
    磚後面檔土牆升高至屋頂」等文字，核其前述記載之聲明未
    指明應於系爭2313地號土地之何一位置、方位施作涼亭，以
    及施作涼亭之細部規格如涼亭樣式、形狀、高度、長度、寬
    度；前堂兩側椅子之樣式、長度、寬度、高度及材質；柱子
    、樑及屋頂之外觀與樣式、石英地磚之圖樣與顏色、廠牌、
    鋪法、長度、寬度；檔土牆之施作位置、外觀、材質、厚度
    等施作規格，亦未提出任何涼亭照片、示意圖、施作圖說及
    朝陽山莊第15區位置圖作為工程契約書之附件，且其提出之
    工程契約書就涼亭之施作地點、規格僅約定「二、工程地點
    ：朝陽山莊第15區」、「五、工程規範：依朝陽山莊（空白
    ）規範1.墓地捌坪，款項已付清。2.陸坪全涼亭，前堂兩側
    作椅子，餘兩坪作空地使用。3.涼亭洗石地磚石英磚。4.碑
    南非石尺二燙金。5.屋頂綁二層三分鐵。6.柱子、樑等鋼筋
    用六分鐵。7.餘款尚欠壹拾陸萬元。分兩次付清。8.105年4
    月24日涼亭後檔土牆升高至屋頂，經費貳萬陸仟元(蓋陳禮
    朝方形印章) 」（見本院卷第9頁至第10頁、第60頁至第61
    頁），與法定程式不合，有原告起訴狀及附件工程契約書（
    含收付款明細表、土地使用權讓渡書）在卷可稽（見本院卷
    第6頁至第14頁）。
　㈡原告雖就被告之民國111年5月9日民事答辯狀關於「本件有關
    興建涼亭之契約因欠缺工程內容、規範及施工起迄時間，對
    此興建契約重要之點顯未達成合意，此涼亭施工之契約尚未
    達意思表示一致，契約並不成立」之內容，於同年月23日具
    狀表示意見。惟原告該份書狀除第1頁上有「本人夏懷遠（
    原告）還是就本起訴狀上聲明，因被告這次111年度東建簡
    字第1號與被告陳靜瑩之訴事項，都是在本人這份陳情狀內
    的內容，而且本人此狀有充分證據。本人夏懷遠啟民國111
    年5月20日星期五」之手寫文字外，該份書狀之內容及附件
    與原告起訴狀內容及附件均相同，有該書狀及其附件可資比
    對（見本院卷第56頁至第64頁）。
　㈢本院於111年6月27日開庭時，因認原告就本件應受判決事項
    之聲明尚不完足，乃就原告聲明或陳述不明瞭部分與之確認
    ，茲將原告之主張分述如下：
　1.原告就本院詢問其當初契約約定要建築的涼亭，其樣式有無
    約定何一樣式、有無照片、圖樣、施工圖說等可供特定時表
    示：「被告是專門做後事墓地工程，他們有專業的工程人員
    ，我這裡有底案，我說的底案是契約，我要求的工程不是要
    鉅細靡遺…我只是要被告按照契約鉅細靡遺做，照著陳禮朝
    跟我簽立的契約作」等語在卷（見本院卷第69頁）。
　2.原告就本院詢問其於102年與訴外人陳禮朝約定要建涼亭時
    ，陳禮朝有無提供涼亭樣式的圖片、照片供原告選擇時答稱
    「這不用照片，只是照書面的契約來做就可以，陳禮朝當時
    並無提供涼亭的照片、圖片給我選擇，我只要被告按照我書
    面的契約來蓋就好。」等語在卷（見本院卷第70頁第7行以
    下）。
　3.原告就本院詢問朝陽山墓園現場有無其他已蓋好的涼亭樣式
    跟其當初與陳禮朝約定要蓋的涼亭樣式相同時，表示：「因
    為我媽媽壽墓已做好了，我母親的壽墓就在朝陽山墓園，本
    件我所要要求被告做的涼亭就是『按照我母親的壽墓的樣式
    來做，我母親做的壽墓是比較隆重，相差的細節只是一些些
    』，我本件要求被告做的涼亭等建築『沒有像我母親的壽墓那
    樣隆重，但是樣式則是跟我母親的壽墓是大同小異的』。我
    現在要求被告蓋的涼亭跟我母親的『差別是：①大小不同，我
    的只有6坪，我母親的有12坪。②我母親的墓龜放上去的磚有
    8塊磚，之後要鋪大理石，但我這件沒有要鋪大理石。③我母
    親壽墓的牌坊有請人雕刻，我這件有牌坊但沒有要請人雕刻
    ，牌坊的尺寸則是一樣的大小尺寸。④至於擋土牆上升至高
    屋頂也是跟我母親的壽墓一樣，椅子的設置也都是一樣的，
    只是因為坪數不同尺寸會依比例調整。」等語（見本院卷第
    70頁）。經本院再向其確認本件涼亭之面積時，原告則表示
    ：「【問：（本院卷頁7）事實及理由一、2稱涼亭工程費每
    坪約5萬，共計8坪，總價為新臺幣40萬元，但依工程契約書
    五(本院卷頁9)，墓地8坪，6坪全涼亭，所以墓地8坪是涵蓋
    6坪涼亭？還是墓地8坪與6坪涼亭是各自獨立？】總坪數是8
    坪，其中6坪是做涼亭，剩餘的2坪是留空地，之後要做路。
    」等語（見本院卷第71頁）。
　㈣本院亦詢問被告有無留存自102年6月18日起之墓園及相關設
    施之相關工程施作圖樣或照片時，被告答稱：沒有這類圖樣
    或照片等語（見本院卷第74頁）。
　㈤基於上情，本院乃再諭知原告仍應補正上開訴之聲明，並提
    出足資使上開聲明具體、明確且特定之資料，而原告雖聲請
    地政人員現場測繪其母親之壽墓，以補正其訴之聲明（見本
    院卷第74頁）。惟由原告前揭陳述可知，原告縱使提出其母
    親壽墓之複丈測繪圖及照片等為本件訴之聲明附件，然因原
    告要求被告蓋的涼亭與其母親壽墓之面積大小、墓龜材質、
    牌坊擺放位置等細部規格均不同，則原告就其訴之聲明關於
    「被告應如何根據原告母親壽墓之複丈測繪圖及照片『依比
    例調整大小』施作其本件工程契約書所載之涼亭」、「原告
    母親做的壽墓比較隆重」、「該6坪涼亭係位於該8坪土地中
    的哪一位置、方位」及「該『朝陽山莊第15區之墓地』係位於
    系爭2313地號土地之哪一位置」等，仍屬不明。
　㈥又原告所提出之土地使用權讓渡書僅約定「（讓渡人朝陽山
    墓園）茲有卑南鄉利家段地號2313地號之土地捌坪讓與夏懷
    遠建造墓地使用」，且該讓渡書無任何附圖標示該8坪土地
    之坐落位置，有土地使用權讓渡書在卷可憑（見本院卷第14
    頁、第59頁、第76頁）。然依地籍圖資網路便民服務系統查
    詢結果，系爭2313地號土地面積為8500平方公尺（約2571.2
    5坪），則系爭工程契約書工程地點即「朝陽山莊第15區之8
    坪土地（下稱該8坪土地）」究係坐落在系爭2313地號土地
    之何位置，尚屬不明。至原告另於111年7月1日所陳報之土
    地使用權讓渡書、收付款明細表、估價單、收據、收款憑證
    等件，其中土地使用權讓渡書之內容與其起訴時、111年5月
    23日提出之讓渡書內容相同，而上開單據文件亦未記載任何
    足資確定本件訴之聲明的內容（見本院卷第76頁至第81頁）
    ，有上開單據文件附卷可查，併予敘明。
三、綜上所述，本件原告請求被告給付之內容仍無從確定，原告
    訴之聲明既不明確，日後亦無法執行，茲依民事訴訟法第24
    9條第1項但書之規定，限原告於本裁定送達後15日內補正下
    列事項：
　1.具體指明：①「該8坪土地」係位於系爭2313地號土地之何一
    位置，②被告應於「該8坪土地」之何一位置、何一方位施作
    涼亭，以及③「原告母親12坪壽墓」各組成結構之規格分別
    應如何調整至「本件6坪涼亭」規格（含壽墓、涼亭各組成
    結構之調整比例、細部規格）。
　2.提出標示「該8坪土地」坐落於系爭2313地號土地何一位置
    及「該6坪涼亭」係位於「該8坪土地」的哪一位置、方位之
    複丈成果圖。
　3.提出「原告母親壽墓規格應如何調整至本件涼亭規格（含壽
    墓、涼亭各組成結構之調整比例、細部規格）」之施作圖說
    。
中　　華　　民　　國　　111 　年　　7 　　月　　11　　日
　　　　　　　　　臺東簡易庭　法  官　吳俐臻  　　　　　
上為正本係照原本作成。
本裁定不得抗告。
中　　華　　民　　國　　111 　年　　7 　　月　　12　　日
                              書記官  王品涵